臺灣高等法院刑事判決
111年度上訴字第2294號
上  訴  人  
即  被  告  鄧峻昇


指定辯護人  本院公設辯護人陳德仁
上列上訴人即被告因違反毒品危害防制條例案件，不服臺灣桃園
地方法院110年度訴字第529號，中華民國111年2月23日第一審判
決（起訴案號：臺灣桃園地方檢察署109年度偵字第31845號），
提起上訴，本院判決如下：
    主  文
上訴駁回。   
    事實及理由
一、審理範圍：
  ㈠按「上訴得對於判決之一部為之」、「對於判決之一部上訴
    者，其有關係之部分，視為亦已上訴。但有關係之部分為無
    罪、免訴或不受理者，不在此限」、「上訴得明示僅就判決
    之刑、沒收或保安處分一部為之」，民國110年6月16日修正
    公布，自同年月18日起施行之刑事訴訟法第348條第1項、第
    2項、第3項分別定有明文。
  ㈡第一審以上訴人即被告鄧峻昇(下稱被告)犯毒品危害防制條
    例第4條第3項販賣第三級毒品罪，並認被告就本件販賣第三
    級毒品犯行，於偵查及審判中均自白，有毒品危害防制條例
    第17條第2項規定之適用，判處有期徒刑3年7月；另就未扣
    案之犯罪所得新臺幣600元諭知沒收，並於一部或全部不能
    執行沒收時，追徵其價額，被告不服原判決提起上訴，於11
    1年6月27日繫屬本院，有本院收文戳章可憑（見本院卷第3
    頁），本案既係於新法施行後始繫屬本院之案件，則本案上
    訴之效力及其範圍，自應依現行刑事訴訟法第348條規定判
    斷。
  ㈢觀諸被告上訴意旨略以：本件被告自警詢、偵查及原審審理
    時均坦承犯行，而販賣罪所得僅有600元，然原審未審酌刑
    法第59條規定，量處被告有期徒刑3年7月，量刑顯屬過重等
    語提起上訴，於本院審理時，被告經合法通知未到庭，辯護
    人為被告辯護稱:原審量刑未審酌第59條規定，量刑過重，
    本件僅針對量刑上訴等語，綜合上情以觀，顯見被告僅就原
    判決之量刑提起上訴，故依刑事訴訟法第348條第3項規定及
    修法理由，本院審理範圍僅限於原判決所處之刑，不及於原
    判決所認定犯罪事實、所犯法條（罪名）與原判決所諭知沒
    收部分。
  ㈣惟本案既屬有罪判決，依法有其應記載事項，且量刑係以原
    判決所認定之犯罪事實及論罪等為據，故就本案犯罪事實、
    所犯法條（罪名）及沒收部分之記載均引用第一審判決書所
    記載之事實、證據及理由（如附件）。　
二、經查：
　㈠按量刑之輕重，係屬事實審法院得依職權自由裁量之事項，
    苟於量刑時，已依行為人之責任為基礎，並斟酌刑法第57條
    各款所列情狀，而未逾越法定範圍，又未濫用其職權，即不
    得遽指為違法（最高法院99年度台上字第189號判決意旨參
    照）。查原判決已審酌被告明知毒品對人身心危害甚鉅，嚴
    重影響社會治安，政府嚴加查禁、力求禁絕毒品，竟仍為獲
    取不法利益為本案犯行，應予非難；衡酌被告犯後始終坦承
    犯行之犯後態度，及被告之犯罪動機、目的、手段、共犯之
    分工角色、所販賣毒品之數量、價額、所獲取之利益、素行
    ，自述之教育程度、職業等一切情狀，顯已斟酌刑法第57條
    各款事由，並基於刑罰目的性之考量、刑事政策之取向以及
    行為人刑罰感應力之衡量等因素而為刑之量定，未逾越法定
    刑度，亦無違背公平正義之精神，客觀上不生量刑明顯失出
    失入之裁量權濫用情形，核屬法院量刑職權之適法行使，難
    認有何不當而構成應撤銷之事由可言。
　㈡本件並無刑法第59條減輕其刑規定之適用：
    按刑法第59條規定之酌量減輕其刑，必須犯罪另有特殊之原
    因與環境，在客觀上足以引起一般同情，認為即使宣告法定
    最低度刑，猶嫌過重者，始有其適用。此所謂法定最低度刑
    ，固然包括法定最低本刑；惟遇有其他法定減輕事由時，則
    係指適用其他法定減輕事由減輕其刑後之最低度刑而言。倘
    被告另有其他法定減輕事由，應先適用該法定減輕事由減輕
    其刑後，猶認其犯罪之情狀顯可憫恕，即使科以該減輕後之
    最低度刑仍嫌過重者，始得適用刑法第59條規定酌量減輕其
    刑（最高法院105年度台上字第2625號判決意旨參照）。原
    審就本案被告所犯，已適用毒品危害防制條例第17條第2項
    規定遞減其刑，相較原本之法定刑，已減輕甚多，要已無情
    輕法重之憾。衡以被告無視政府反毒政策及宣導，傳送販賣
    第三級毒品之簡訊予不特定之人，對於國民身心健康及社會
    秩序有高度危害，當非個人一己生命、身體法益所可比擬，
    復考量被告正值青壯，尤應依循正軌獲取所得，其所為販賣
    毒品犯行，相較於安分守己正當工作者，甚而家境清苦仍堅
    毅憑己力適法謀生之人，顯無法引起一般人之同情或憫恕，
    以為犯罪之情狀顯可憫恕。至被告自始坦承犯行，亦經原審
    依毒品危害防制條例第17條第2項之規定減輕其刑，此均非
    審酌犯罪情狀是否顯可憫恕之範疇，況被告既無畏嚴刑之峻
    厲鋌而走險，當為其行為負責。因此，綜觀全案情節，實難
    認屬輕微，誠無另有特殊之原因或堅強事由，而在客觀上足
    以引起一般同情之處，自無再依刑法第59條規定減輕其刑之
    餘地。從而，被告上訴暨辯護人為被告辯護稱本件亦應有刑
    法第59條減輕其刑規定之適用，同屬無據。
三、綜上所述，被告上訴意旨所指各節，俱非可採，故其上訴為
    無理由，應予駁回。
四、本件被告經本院合法送達，無正當理由未到庭，爰不待其到
    庭陳述，逕為一造辯論判決。
據上論斷，應依刑事訴訟法第373條、第368條、第371條，判決
如主文。
本案經檢察官林秉賢提起公訴，檢察官李叔芬到庭執行職務。
中　　華　　民　　國　　111 　年　　8 　　月　　11　　日
                  刑事第四庭    審判長法　官  陳筱珮
                                      法　官  羅郁婷
                                      法　官  柯姿佐
以上正本證明與原本無異。
如不服本判決，應於收受送達後20日內向本院提出上訴書狀，其
未敘述上訴之理由者並得於提起上訴後20日內向本院補提理由書
（均須按他造當事人之人數附繕本）「切勿逕送上級法院」。
                                      書記官  蔡硃燕
中　　華　　民　　國　　111 　年　　8 　　月　　11　　日
附錄：本案論罪科刑法條全文
毒品危害防制條例第4條
製造、運輸、販賣第一級毒品者，處死刑或無期徒刑；處無期徒
刑者，得併科新臺幣三千萬元以下罰金。
製造、運輸、販賣第二級毒品者，處無期徒刑或十年以上有期徒
刑，得併科新臺幣一千五百萬元以下罰金。
製造、運輸、販賣第三級毒品者，處七年以上有期徒刑，得併科
新臺幣一千萬元以下罰金。
製造、運輸、販賣第四級毒品者，處五年以上十二年以下有期徒
刑，得併科新臺幣五百萬元以下罰金。
製造、運輸、販賣專供製造或施用毒品之器具者，處一年以上七
年以下有期徒刑，得併科新臺幣一百五十萬元以下罰金。
前五項之未遂犯罰之。